臺灣臺南地方法院刑事判決
111年度金訴字第436號
公  訴  人  臺灣臺南地方檢察署檢察官
被      告  葉佐信


上列被告因詐欺等案件，經檢察官提起公訴（110年度偵字第205
68號），本院判決如下：
    主  文
葉佐信犯三人以上共同犯詐欺取財罪，處有期徒刑壹年參月。
    事  實
一、葉佐信明知個人在金融機構之帳戶資料，係供自己使用之重
    要理財工具，具有個人身分、財產之專屬性，且預見若依無
    信任關係之不詳人指示提供帳戶資料供他人匯款，並依指示
    提領帳戶內金額再交付不認識之人，可能係詐欺集團詐取被
    害人金錢及洗錢之分工行為，然仍認即使提供之帳戶資料及
    提領帳戶內之他人匯款係作為詐欺集團詐取被害人金錢及洗
    錢之用亦不違反其本意，而與詐欺集團內其他成員基於3人
    以上共同詐欺取財及洗錢之犯意聯絡，共同意圖為自己不法
    之所有，於民國110年8月16日左右，見網路刊登貸款訊息，
    透過通訊軟體LINE，陸續與真實姓名年籍不詳自稱「李建德
    」、「羅文賢」之成年人聯絡。其後，並將其所開立之臺灣
    銀行帳號000-000000000000號帳戶存摺資料，經由通訊軟體
    LINE提供予「李建德」供他人匯款之用。詐欺集團不詳成員
    並於110年9月1日撥打電話給陳意淩，佯稱係其姪子，欲借
    錢周轉等語，使陳意淩因而陷於錯誤，依指示匯款，其中一
    筆新臺幣（下同）15萬元，係於110年9月3日12時46分許，
    以無摺存款方式，存入葉佐信所開立之上開臺灣銀行帳戶內
    。葉佐信即依指示於110年9月3日15時48分許，在臺南市○○
    區○○路000號臺灣銀行永康分行，以臨櫃提領方式，提領25
    萬8000元；再於同日16時7分許，在上開分行自動櫃員機提
    領4萬2000元〔上開臺灣銀行帳戶除陳意淩以無摺存款方式存
    入15萬元外，尚有不詳人（註記為「何秀玉」）因不詳原因
    匯入之15萬元，合計30萬元。〕。葉佐信提領上開30萬元後
    旋即依指示於上開分行後門交予真實姓名年籍不詳之綽號「
    小賴」男子，因而產生遮斷資金流動軌跡以逃避國家追訴處
    罰之效果，掩飾詐欺犯罪所得。嗣陳意淩向其姪子查證後，
    其姪表示並未借款，始察覺受騙，因而報警處理，循線查悉
    上情。
二、案經陳意淩告訴後，由臺南市政府警察局永康分局報請臺灣
    臺南地方檢察署檢察官偵查起訴。
    理  由
一、按被告以外之人於審判外之陳述，雖不符合同法第159條之1
    至第159條之4之規定，但經當事人於審判程序同意作為證據
    ，法院審酌該言詞陳述或書面陳述作成時之情況，認為適當
    者，亦得為證據。當事人、代理人或辯護人於法院調查證據
    時，知有第159條第1項不得為證據之情形，而未於言詞辯論
    終結前聲明異議者，視為有前項之同意，刑事訴訟法第159
    條第1項及第159條之5分別定有明文。本件據以認定事實所
    引用之書面陳述證據，業經被告於準備程序中表示對於其證
    據能力均無意見（本院卷第70頁），且迄於言詞辯論終結前
    未聲明異議，揆諸前揭規定，可認為已同意作為證據；而本
    院審酌該證據資料作成當時之過程、內容、功能等之情況，
    認為適當，亦查無其他違法取證或其他瑕疵等不實之情事，
    具備合法可信之適當性保障，與本案待證事實間並具有相當
    之關聯性，以之為本案證據尚無不當，復無顯有不可信之情
    況，認均得採為證據。
二、本件被告葉佐信固承認上開臺灣銀行存款帳戶是他所開立，
    及他有在上開時地提領帳戶內之金錢後再交予他人之事實，
    然堅決否認有何詐欺及洗錢犯行，並辯稱他是因為要辦銀行
    貸款，也被詐騙集團所騙，對方說要做資料讓他增加貸款審
    核通過的機率。他想要增加貸款額度，對方說有錢匯進來，
    可以增加他銀行帳戶交易紀錄等語。經查：
　㈠被告於110年8月16日左右，見網路刊登貸款訊息，透過通訊
    軟體LINE，陸續與真實姓名年籍不詳自稱「李建德」、「羅
    文賢」之成年人聯絡。其後，並將其所開立之臺灣銀行帳號
    000-000000000000號帳戶存摺資料，經由通訊軟體LINE提供
    予「李建德」等情，業據被告供明在卷，並有被告與暱稱「
    貸款達人李建德」、「羅文賢」、「沒有成員」之通訊軟體
    Line對話紀錄擷圖1份 （警卷第21至24頁）可以佐證。
　　    再者，詐欺集團之不詳成員於110年9月1日撥打電話給
　　陳意淩，佯稱係其姪子，欲借錢周轉等語，使陳意淩因而陷
　　於錯誤，依指示匯款，其中一筆15萬元，係於110年9月3日
　　12時46分許，以無摺存款方式，存入葉佐信所開立之上開臺
　　灣銀行帳戶內。嗣陳意淩向其姪子查證後，其姪表示並未借
　　款，始察覺受騙等情，業據證人即告訴人陳意淩於警詢中證
    述在卷，並有告訴人陳意淩提出之臺灣銀行無摺存入憑條存
    根影本1份（警卷第36頁）可以佐證。
    　　又告訴人陳意淩將上開金額以無摺存款方式，存入被告
　　所開立之上開臺灣銀行帳戶後，被告即依指示於110年9月3
    日15時48分許，在臺南市○○區○○路000號臺灣銀行永康分行
    ，以臨櫃提領方式，提領25萬8000元；再於同日16時7分許
    ，在上開分行自動櫃員機提領4萬2000元。葉佐信提領上開3
    0萬元後旋即依指示於上開分行後門交予真實姓名年籍不詳
    之綽號「小賴」男子等情，亦據被告供明在卷，並有上開臺
    灣銀行帳戶110年8月15日至同年9月14日存摺存款歷史明細
    批次查詢1份（警卷第9至13頁）、臺灣銀行臺南分行111年6
    月21日臺南營密字第11150020701號函所附之上開臺灣銀行
    帳戶110年6月1日至同年9月15日存摺存款歷史明細批次查詢
    1份（本院卷第25至63頁）、臺灣銀行永康分行監視器錄影
    畫面擷圖4張（警卷第15至16頁）可以佐證。
　㈡被告雖辯稱他是因為要辦銀行貸款，他想要增加貸款額度，
    對方說要做資料讓他增加貸款審核通過的機率，對方說有錢
    匯進來，可以增加他銀行帳戶交易紀錄等語。然而，依被告
    所述，其係經由網路獲知貸款訊息，被告與對方並非熟識，
    亦無信任關係，如果只是要增加交易紀錄，則被告將帳戶存
    摺、印章、提款卡交予對方，由對方自行存、提帳戶內金額
    以製造交易紀錄即可，並不需由被告本人提領，徒增帳戶內
    之鉅款遭被告侵占之風險。對方委由非熟識且無信任關係之
    被告自行提領帳戶內之高額款項，顯不合理。
　　    況且，依卷附通訊軟體Line對話紀錄擷圖所示，被告至
　　臺灣銀行永康分行提領上開金額時，暱稱「沒有成員」之人
　　即不斷與被告聯繫並查詢是否已完成提領，並關切是何原因
　　未完成提領，且表示「我不喜歡做事情要拖到最後一刻」、
　　「還沒提領好？」、「你跟行員說，你工地還有事情，請他
　　快點處理」、「什麼情況，回電話！」、「請你刷存摺」（
　　警卷第23頁），足認對方確實擔心被告提領上開金額過程發
　　生意外致無法順利提領及交付帳戶內之金額，然而對方卻仍
    委由被告提領而非自行提領，致增加無法順利取得帳戶內金
    額之風險，可見其目的應非單純製造帳戶交易紀錄，而係規
    避提領犯罪所得過程遭查獲，藉由被告之帳戶及提領行為遮
    斷資金流動軌跡以逃避國家追訴處罰，掩飾詐欺犯罪所得。
　㈢依卷附上開帳戶存摺存款歷史明細批次查詢（警卷第12頁）
    及臺灣銀行永康分行監視器錄影畫面擷圖（警卷第15頁）所
    示，被告係於110年9月3日15時48分許，在臺南市○○區○○路0
    00號臺灣銀行永康分行，以臨櫃提領方式，提領25萬8000元
    ；再於同日16時7分許，在上開分行自動櫃員機提領4萬2000
    元（警卷第12頁）。再者，被告於警詢中亦供稱其提領上開
    30萬元後旋即依指示於上開分行後門交予真實姓名年籍不詳
    之綽號「小賴」男子（警卷第3頁、第6頁），且有臺灣銀行
    永康分行監視器錄影畫面擷圖2張（警卷第16頁）、通訊軟
    體Line對話紀錄擷圖及取款人照片（警卷第24頁）可參。由
    上可知：
　　1.被告所提領之上開30萬元係一次交予收款人「小賴」，然
　　  既係一次交付，為何卻分2次提領，先以臨櫃提領方式提
　　  領25萬8000元；再於同址自動櫃員機提領4萬2000元？其
　　  疑似有規避如果臨櫃一次提領將導致清空帳戶（剩56元）
　　  而有遭辦理業務之銀行行員追問查證是否涉及非法之風險
　　  ，致無法順利提領之情形。
　　2.苟上開提領之金額非非法所得，則被告於提領上開金額後
  　　，當可在銀行內或門口交付「小賴」。為何須於提領後在
  　　上開分行後門之相對隱密處所將所提領之金錢交予戴棒球
　　  帽及口罩無法辨識臉部之「小賴」？
　㈣被告曾於108年10月10日14時31分許，以交貨便寄件方式，將
    其所開立之上開臺灣銀行帳戶（帳號：000-000000000000
　　）提款卡，提供予真實姓名年籍不詳之人使用。嗣詐欺集團
    成員以該帳戶作為詐欺被害人匯款之用，警方遂以被告涉犯
    幫助詐欺罪嫌移送臺灣臺南地方檢察署偵辦。被告於該案偵
    查中亦辯稱係因在社群媒體臉書找貸款公司辦理小額借貸，
    而將上開帳戶提款卡寄交對方，嗣經臺灣臺南地方檢察署檢
    察官於109年3月17日以109年度偵字第1519號為不起訴處分
    ，有卷附109年度偵字第1519號不起訴處分書（偵卷第23至2
    6頁）可憑。被告於警詢及本院審理時均稱其教育程度為大
    學畢業，係在環保局工作（垃圾車司機）之公務員，足認其
    已有相當之智識程度與社會經驗，其經前案偵查不起訴之教
    訓後，應知悉將帳戶資料提供他人使用，他人可能作為詐欺
    取財或洗錢之用，卻於距前案不起訴處分僅1年餘後，即以
    相同方式（網路訊息）、相同原因（辦理貸款）將相同帳戶
    之帳戶資料提供他人使用，甚至進而以有違常理之方式代為
    提款並交付，顯見其至少應有詐欺及洗錢犯行之不確定故意
    。
三、綜上所述，本件由被告所述其係依他人指示代為提領鉅額資
    金以製造交易紀錄之不合理、被告提領上開金額與交付過程
    似有規避查緝之嫌，及被告於距前案不起訴處分僅1年餘後
    ，即以相同方式（網路訊息）、相同原因（辦理貸款）將相
    同帳戶之資料提供他人使用等證據綜合判斷，被告應已預見
    要求其提供帳戶資料及指示其提款並交付帳戶內金額之人係
    詐欺集團成員而非一般之辦理貸款公司。該集團成員係藉由
    被告之提款及交付帳戶內金額而取得詐欺犯罪所得之款項，
    並因而產生遮斷資金流動軌跡以逃避國家追訴處罰之效果，
    掩飾詐欺犯罪所得，以規避查緝。惟被告仍以即使與其共同
    為詐欺、洗錢犯行亦不違反其本意，而參與上開犯行，其顯
    與上開詐欺集團成員有犯意聯絡、行為分擔。從而，本件被
    告上開所辯尚不足採，其共同詐欺、洗錢等犯行，事證明確
    ，應依法論科。
四、論罪科刑：
  ㈠核被告所為，係犯刑法第339條之4第1項第2款之三人以上共
　　同犯詐欺取財罪、洗錢防制法第14條第1項之一般洗錢罪。
  ㈡被告與暱稱「李建德」、「羅文賢」及詐欺集團其他真實姓
    名年籍均不詳之成年人間，就上開三人以上共同犯詐欺取財
    犯行及一般洗錢犯行有犯意聯絡、行為分擔，應論以共同正
    犯。被告所犯三人以上共同犯詐欺取財罪及一般洗錢罪2罪
    間之行為部分重合，係以一行為觸犯上開2罪名，應從一重
    之刑法第339條之4第1項第2款之三人以上共同犯詐欺取財罪
    論處。
　㈢按「法院於審酌被告是否適用累犯規定而加重其刑時，訴訟
　　程序上應先由檢察官就前階段被告構成累犯之事實，以及後
　　階段應加重其刑之事項，主張並具體指出證明方法後，法院
　　才需進行調查與辯論程序，而作為是否加重其刑之裁判基礎
　　。前階段構成累犯事實為檢察官之實質舉證責任，後階段加
　　重量刑事項為檢察官之說明責任，均應由檢察官分別負主張
　　及具體指出證明方法之責。」（最高法院刑事大法庭110年
    度台上大字第5660號裁定參照）。又按「有關累犯加重本刑
    部分，不生違反憲法一行為不二罰原則之問題。惟其不分情
    節，基於累犯者有其特別惡性及對刑罰反應力薄弱等立法理
    由，一律加重最低本刑，於不符合刑法第59條所定要件之情
    形下，致生行為人所受之刑罰超過其所應負擔罪責之個案，
    其人身自由因此遭受過苛之侵害部分，對人民受憲法第8條
    保障之人身自由所為限制，不符憲法罪刑相當原則，牴觸憲
    法第23條比例原則。於此範圍內，有關機關應自本解釋公布
    之日起2年內，依本解釋意旨修正之。於修正前，為避免發
    生上述罪刑不相當之情形，法院就該個案應依本解釋意旨，
    裁量是否加重最低本刑。」（司法院釋字第775號解釋）。
　      本件被告葉佐信曾因公共危險（酒後駕車）案件經本院
　　以106年度交簡字第3764號判處有期徒刑2月確定，甫於106
　　年10月31日易科罰金執行完畢，業據被告供明在卷（本院卷
　　第92頁），並有卷附臺灣高等法院被告前案紀錄表可稽。其
　　於前案執行畢後5年內故意再犯本罪，為累犯。被告雖有前
　　階段構成累犯之事實，然而關於後階段應加重其刑之事項，
　　即被告是否有加重其刑予以延長矯正其惡性之特別預防之必
　　要，及有無司法院釋字第775號解釋所指特別惡性、對刑罰
　　反應力薄弱，行為人所受之刑罰是否超過其所應負擔罪責部
　　分，本院審酌被告前案所犯係屬侵害社會法益之公共危險罪
　　，與本案所涉財產犯罪之犯罪類型顯然不同，尚不足以認定
　　被告於前案所犯公共危險罪執行（易科罰金）完畢後，未能
　　矯正行為，再犯相同類型之犯罪，而有刑罰反應力薄弱之情
　　形。爰參照司法院釋字第775號解釋及最高法院刑事大法庭
　　110年度台上大字第5660號裁定意旨，不依刑法第47條第1項
　　規定加重其刑，僅將被告之上開前科紀錄列入刑法第57條第
　　5款「犯罪行為人之品行」之量刑審酌事由予以評價，附此
　　說明。
  ㈣爰審酌被告之品行；於詐欺集團以集團詐欺模式詐取被害人
    之財物及洗錢過程，分工從事提供帳戶資料及提領金錢之行
    為，其行為具有遮斷查緝上游犯罪主導者之功能，助長社會
    集團詐欺之犯罪模式；被告尚非主導本件詐騙犯行之人，及
    其所參與犯行部分所生之危害；暨被告犯罪後態度，及其於
    本院審理時所述其教育程度為大學畢業，現任職環保局駕駛
    垃圾車，生活狀況勉持，其與父母同住，父母親都已70幾歲
    ，目前由其照顧等智識程度、家庭生活狀況等一切情狀，量
    處如主文所示之刑。
五、另本案並無證據足認被告有犯罪所得；且被告與詐欺集團成
    員聯絡所用之行動裝置（手機），依何種行動裝置（手機）
    ，亦無從認定係屬何人所有，爰不為没收之諭知，併此說明
    。
六、依刑事訴訟法第299條第1項前段，洗錢防制法第14條第1項
    ，刑法第11條前段、第28條、第339條之4第1項第2款、第47
    條第1項、第55條，司法院釋字第775號解釋，刑法施行法第
    1條之1，判決如主文。
本案經檢察官吳毓靈提起公訴；檢察官吳惠娟、蘇聖涵到庭執行
職務。
中　　華　　民　　國　　111 　年　　10　　月　　19　　日
                    刑事第三庭審判長法　官  鄭文祺
　　　　　　　　　　                法  官  鄭燕璘
　　　　　　　　　　                法  官  陳碧玉
以上正本證明與原本無異。
如不服本判決應於收受本判決後20日內向本院提出上訴書狀，並
應敘述具體理由。其未敘述上訴理由者，應於上訴期間屆滿後20
日內向本院補提理由書狀（均須按他造當事人之人數附繕本）「
切勿逕送上級法院」。 
  　　　　　　　　　　　　　　　　　書記官　吳昕韋　　
中　　華　　民　　國　　111 　年　　10　　月　　19　　日
附錄本案論罪科刑法條：　　　　　　　　　　　　　　　　
中華民國刑法第339條之4
犯第339條詐欺罪而有下列情形之一者，處1年以上7年以下有期
徒刑，得併科1百萬元以下罰金：
一、冒用政府機關或公務員名義犯之。
二、三人以上共同犯之。
三、以廣播電視、電子通訊、網際網路或其他媒體等傳播工具，
    對公眾散布而犯之。
前項之未遂犯罰之。
洗錢防制法第14條
有第二條各款所列洗錢行為者，處7年以下有期徒刑，併科新臺
幣5百萬元以下罰金。
前項之未遂犯罰之。
前二項情形，不得科以超過其特定犯罪所定最重本刑之刑。